臺灣高等法院臺南分院刑事判決
109年度交上易字第508號
上  訴  人  
即  被  告  劉嘉慧



選任辯護人  麥玉煒律師
上列上訴人因過失致死案件，不服臺灣臺南地方法院109年度交
易字第315號中華民國109年6月11日第一審判決（起訴案號：臺
灣臺南地方檢察署109年度偵字第6556號），提起上訴，本院判
決如下：
    主  文
原判決撤銷。
劉嘉慧犯過失致人於死罪，處有期徒刑陸月，如易科罰金，以新
臺幣壹仟元折算壹日。緩刑貳年。
    事  實
一、劉嘉慧於民國107年6月14日6時46分許，駕駛車牌號碼000-0
    000號自用小客車，沿臺南市北區公園南路西向東方向行駛
    ，駛至公園南路與長北街設有行車管制號誌之交岔路口處時
    ，本應遵守燈光號誌，圓形紅燈表示禁止通行，不得超越停
    止線或進入路口，而依當時天候晴、日間自然光線、柏油路
    面乾燥無缺陷、無障礙物、視距良好等客觀情況，並無不能
    注意之情事，竟疏未注意公園南路西向東方向之燈光號誌仍
    為圓形紅燈，竟貿然闖越紅燈進入該交岔路口並往前直行，
    適有張林麗玉騎乘腳踏自行車（慢車）沿長北街由北往向方
    向行駛至該交岔路口時，亦疏未左轉彎時應繞越道路中心處
    左轉，及應注意車前狀況並隨時採取必要之安全措施，在兩
    車甫過該交岔路口後，雙方均閃避不及，張林麗玉騎乘之腳
    踏自行車橫越公園南路西向東方向之內側車道騎向外側連道
    時，該腳踏自行車之車頭與劉嘉慧所駕駛行駛在公園南路西
    向東方向外側車道之上開自用小客車左側車身發生碰撞，張
    林麗玉因而人車倒地，受有頭部（右後枕部）撞挫傷併血腫
    、右小腿外側撞挫傷、右小腿內側挫瘀傷、左手肘挫瘀傷等
    傷害，經送醫急救，仍因顱內出血併中樞神經衰竭，延至同
    年6月21日3時35分不治死亡。劉嘉慧肇事後停留現場，於有
    偵查權限之機關或公務員發覺前，向到場處理之員警承認其
    為肇事人，配合調查陳述事發經過，自首而接受裁判。
二、案經臺灣臺南地方檢察署檢察官據報相驗後分案及張林麗玉
    之子張清棠告訴後偵查起訴。
    理  由
壹、程序部分（證據能力）：
    按被告以外之人於審判外之陳述，雖不符刑事訴訟法第159
    條之1至第159條之4之規定，而經當事人於審判程序同意作
    為證據，法院審酌該言詞陳述或書面陳述作成時之情況，認
    為適當者，亦得為證據；當事人、代理人或辯護人於法院調
    查證據時，知有刑事訴訟法第159條第1項不得為證據之情形
    ，而未於言詞辯論終結前聲明異議者，視為有前項之同意，
    刑事訴訟法第159條之5第1項、第2項分別定有明文。經查，
    本判決下列所引用被告以外之人於審判外之陳述（包括書證
    ），檢察官及被告劉嘉慧之辯護人於本院審理中均表示不爭
    執其證據能力，同意作為證據等語（見本院卷第154-156頁
    ），被告亦未於言詞辯論終結前爭執其證據能力並聲明異議
    ，本院審酌上開證據資料製作時之情況，尚無違法不當及證
    明力明顯過低之瑕疵，亦認為以之作為證據應屬適當，揆諸
    前開規定，認前揭證據資料有證據能力。至本判決所引用之
    非供述證據，檢察官、被告及其辯護人於本案言詞辯論終結
    前，均未爭執其證據能力，且查無非法或不當取證之情事，
    復為證明本件犯罪事實所必要之重要關係事項，認均有證據
    能力，合先敘明。
貳、實體部分：
一、認定犯罪事實所憑之證據及理由：
㈠、上開犯罪事實，據被告於原審及本院審理時坦承不諱（原審
    卷第78、85頁；本院卷第216頁），並經告訴人張清棠（被
    害人張林麗玉之子）於警詢及偵查中指訴被害人在上開路段
    發生車禍，經送醫急救無效死亡等情明確（見相卷第12-13
    、80頁），復有臺南市政府警察局第五分局道路交通事故現
    場圖、道路交通事故調查表㈠、㈡、現場及車損照片、長北街
    北向全景監視錄影擷取照片、公園南路東向全景監視錄影擷
    取照片、車牌號碼000-00號遊覽車行車紀錄器錄影擷取照片
    （見他卷第9-28頁）、臺灣高等檢察署臺南檢察分署檢察官
    於108年12月18日勘驗檔名「長北街南北向」監視錄影檔之
    勘驗筆錄暨擷取照片（見上聲議卷第26-27頁）、原審於109
    年5月27日勘驗檔名「長北街南北向」監視錄影檔之勘驗筆
    錄暨擷取照片（見原審卷第79、89-96頁）、原審於109年5
    月27日勘驗檔名「PICT4660」行車紀錄器錄影檔之勘驗筆錄
    暨擷取照片（見原審卷第80-81、97-102頁）、本院於109年
    11月5日勘驗「長北街南北向路口」監視錄影檔、「大客車
    行車記錄器畫面」錄影檔之勘驗筆錄暨擷取照片(見本院卷
    第157-160、163-191頁)在卷可稽。又被害人因本件車禍受
    有頭部（右後枕部）撞挫傷併血腫、右小腿外側撞挫傷、右
    小腿內側挫瘀傷、左手肘挫瘀傷等傷害，經送醫急救，仍因
    顱內出血併中樞神經衰竭，延至107年6月21日3時35分不治
    死亡乙情，有成大醫院非病死司法相驗通報單、檢察官督同
    法醫師相驗被害人死亡情形後出具之勘驗筆錄、檢驗報告書
    、相驗屍體證明書（見相卷第18、76、84、90-97頁）及相
    驗照片（見他卷第31-35頁）在卷可憑。足認被告任意性自
    白核與事實相符，足堪採憑。
㈡、按汽車行駛至交岔路口，其行進應遵守燈光號誌；慢車（包
    括腳踏自行車）行駛時，駕駛人應注意車前狀況及與他車行
    駛間隔，並隨時採取必要之安全措施；慢車行駛至交岔路口
    ，左轉彎時，應繞越道路中心處左轉進入規定行駛車道內行
    進；車輛面對圓形紅燈，表示禁止通行，不得超越停止線或
    進入路口，道路交通安全規則第102條第1項第1款前段、第1
    24條第5項、第125條第1項第3款，道路交通標誌標線號誌設
    置規則第206條第5款第1目分別定有明文。經查：
１、上開有關於汽車駕駛交通法規所課予之注意義務，為車輛駕
    駛人之基本認知與技術，以被告合格考領駕駛執照之條件（
    見他卷第11頁道路交通事故調查報告表㈡㉚駕駛資格情形內之
    記載），應該清楚知道，其駕車自應注意上述道路交通安全
    規定；另關於慢車駕駛交通法規所課予之注意義務，被害人
    為智慮正常之成年人，自無從諉為不足。又依事發當時天候
    晴、日間有自然光線、柏油路面乾燥無缺陷、無障礙物、視
    距良好之行車環境（見他卷第10頁道路交通事故調查表㈠及
    第12-15頁現場照片所示），顯非其等注意能力所無法企及
    。
２、經原審及本院勘驗卷內「長北街南北向路口」監視錄影檔，
    畫面時間6時46分3秒至5秒，長北街號誌轉為黃燈，腳踏車(
    按即被害人騎乘之腳踏自行車)通過上方停止線，大客車、
    小客車(按即被告駕駛之上開自用小客車)超過左方停止線，
    持續緩速前進至左方斑馬線上，畫面時間6時46分6秒至7秒
    末，長北街號誌由黃燈轉為紅燈，腳踏車通過上方斑馬線進
    入路口左轉(按未繞越道路中心處左轉)，大客車前輪位在左
    方斑馬線上車頭進入路口，小客車前進至左方斑馬線上，6
    時46分8秒公園南路號誌轉為綠燈，代表6時46分6秒至7秒末
    之時段，被告車輛行向之公園南路號誌仍為紅燈（即路口清
    道時間），然依上開監視錄影畫面所示，被告所駕自用小客
    車於6時46分6秒至7秒末此一時段，已超越公園南路停止線
    進入交岔路口繼續往東方向行駛，而於6時46分8秒之始，公
    園南路號誌變綠燈時，被告所駕自用小客車已駛至交岔路口
    中央並繼續直行，且被害人未繞越道路中心處左轉，此有原
    審、本院勘驗筆錄及監視錄影擷取照片（見上聲議卷第26-2
    7頁；原審卷第79、92-93頁；本院卷第157-158、169-171頁
    ），足見被告當時確有闖越圓形紅燈之過失駕駛行為，另被
    害人則有未繞越道路中心處左轉之過失駕駛行為甚明。
３、又經原審及本院勘驗卷內「大客車行車記錄器畫面」錄影檔
    ，畫面時間23時5分47秒，大客車行經第二條斑馬線時，一
    名婦人（按即被害人）騎乘腳踏車自畫面左下方中央分隔島
    處出現，自左向右騎經大客車前方，橫越内側車道騎向外側
    車道，畫面時間23時5分48秒至23時5分55秒，腳踏車騎至外
    側車道時，一輛白色自小客車（按即告駕駛之上開自用小客
    車）自畫面右側出現，腳踏車車頭與小客車左側車身碰撞，
    腳踏車人車倒地，小客車偏右行駛至右前方路旁停車，大客
    車慢慢停下等情，此有原審、本院勘驗筆錄及監視錄影勘驗
    擷取照片（見原審卷第80-81、100-102頁；本院卷第159-16
    0、175-185頁），足見被害人左轉於行經本案交岔路口中央
    分隔島前斑馬線，橫越内側車道騎向外側道時，確有疏未注
    意車前狀況並隨時採取必要之安全措施之過失駕駛行為，以
    致其所騎乘之腳踏自行車車頭與被告所駕駛之上開自用小客
    車左側車身碰撞。
㈢、又本案車禍事故經檢察官職權囑託臺南市車輛行車事故鑑定
    委員會鑑定、臺南市車輛行車事故鑑定覆議委員會覆議，鑑
    定意見均認：被告駕駛自用小客車，未依號誌指示行駛，闖
    越紅燈，為肇事主因；被害人騎乘腳踏車，黃燈時段進入路
    口，未依規定繞越道路中心處左轉，為肇事次因等情，有臺
    南市車輛行車事故鑑定委員會出具之南鑑0000000案鑑定意
    見書、臺南市政府107年10月18日府交運字第1071174279號
    函（見相卷第112-113、138-139頁）附卷可參，益證就本件
    車禍事故之發生被告確有闖越紅燈之過失駕駛行為，另被害
    人則有未繞越道路中心處左轉之過失駕駛行為甚明。綜上所
    述，被告對本案車禍事故具有過失，而被害人雖亦有過失，
    惟本件車禍既係被告前揭過失行為所合併肇致，被告仍不得
    因此解免其過失責任，僅可供量刑之斟酌而已。本案被告既
    有過失，且其過失行為與被害人之死亡結果亦具有相當因果
    關係。是本案事證明確，被告前揭過失致人於死犯行，堪予
    認定，自應依法論罪科刑。
二、論罪：
㈠、查被告行為後，刑法第276條業於108年5月29日修正公布，並
    自同年5月31日生效，修正前刑法第276條第1項之法定本刑
    為「二年以下有期徒刑、拘役或（銀元）二千元以下罰金。
    」，修正後刪除第2項並修正為「因過失致人於死者，處五
    年以下有期徒刑、拘役或（新臺幣）五十萬元以下罰金。」
    經比較新舊法，以舊法有利於被告，依刑法第2條第1項前段
    之規定，自應適用修正前刑法第276條第1項之規定。
㈡、核被告所為，係犯修正前刑法第276條第1項之過失致人於死
    罪。又被告於肇事後停留在車禍現場，向據報趕往現場處理
    車禍事宜之警員承認其為肇事車輛之駕駛人，配合調查陳述
    事發經過等情，有臺南市政府警察局第五分局道路交通事故
    肇事人自首情形紀錄表（見相卷第66頁）在卷可查，堪認其
    對未發覺之犯罪自首而接受裁判，爰依刑法第62條前段規定
    減輕其刑。
參、撤銷改判之理由及量刑：
一、撤銷改判之理由：
    原判決以被告罪證明確，因而予以論罪科刑，固非無見。惟
    查：本案被害人除有前述未繞越道路中心處左轉之過失駕駛
    行為外，尚有疏未注意車前狀況並隨時採取必要之安全措施
    之過失駕駛行為，詳如前述，原審未審酌此節，因而量處被
    告有期徒刑7月，所為刑之量定，稍嫌過重，容有未洽。被
    告上訴意旨據此請求從輕量刑，為有理由，自應由本院將原
    判決予以撤銷改判，期臻妥適。
二、量刑： 　　
㈠、爰審酌被告未曾受刑之宣告，堪認其素行尚佳，有臺灣高等
    法院被告前案紀錄表（見本院卷第225-226頁）存卷足參，
    其於本件車禍發生之過失程度、過失情節，且為肇事之主因
    ，被害人於本件車禍之發生亦與有過失，為肇事次因，本件
    車禍造成被害人死亡而無法回復之重大結果，被告犯罪所生
    損害難謂輕微，且使被害人之親人承受天人永隔之痛，所為
    應予非難；又考量被告於原審及本院審理時均坦承犯行，犯
    後態度尚佳，且已與被害人家屬達成調解約定賠償被害人家
    屬新臺幣115萬元(不包括強制汽車責任保險之保險給付)，
    並已如數賠償，積極彌補被害人家屬所受損害（見原審卷第
    49-50頁調解筆錄、第51頁原審109年5月1日公務電話紀錄、
    第103-105頁賠付單據），另兼衡被告自陳高職畢業之智識
    程度，已婚，有1個女兒，受僱服飾店，先生從事網路拍賣
    之工作，與公婆同住在戶籍址自己房屋之家庭生活狀況（見
    原審卷第86頁），暨被害人家屬表示於收訖上開賠償款項後
    ，不再追究被告之刑事責任，並請求法院從輕量刑或給予被
    告緩刑宣告之機會（見上開調解筆錄）等一切情狀，量處如
    主文欄第2所示之刑，並諭知易科罰金之折算標準，以示懲
    儆。
㈡、緩刑宣告：
　　查被告前未曾因故意犯罪受有期徒刑以上刑之宣告，有上開
    臺灣高等法院被告前案紀錄表在卷可稽，且被告係因未謹慎
    行車，致罹此罪名，並非故意犯罪，惡性尚非重大，事後業
    與被害人家屬達成民事調解，並如數給付賠償金，被害人家
    屬並表示於收訖上開賠償款項後，不再追究被告之刑事責任
    ，並請求法院從輕量刑或給予被告緩刑宣告之機會，已如前
    述，堪認被告經此偵審教訓，信已足收警惕之效，而無再犯
    之虞，本院認上開宣告之刑，以暫不執行為適當，爰併依刑
    法第74條第1項第1款之規定，宣告緩刑2年，以勵自新。
據上論斷，應依刑事訴訟法第369條第1項前段、第364條、第299
條第1項前段，修正前刑法第276條第1項、第62條前段、第41條
第1項前段、第74條第1項第1款，刑法施行法第1條之1，判決如
主文。
本案經檢察官高振瑋提起公訴，檢察官曾昭愷到庭執行職務。
中　　華　　民　　國　　109 　年　　12　　月　　24　　日
                  刑事第四庭    審判長法　官　郭玫利
                                      法　官  曾子珍
                                      法　官  陳金虎
以上正本證明與原本無異。
不得上訴。
                                      書記官  黃鋕偉　
中　　華　　民　　國　　109 　年　　12　　月　　24　　日
附錄本案論罪科刑法條：
修正前中華民國刑法第276條：
因過失致人於死者，處2年以下有期徒刑、拘役或2000元以下罰
金。
從事業務之人，因業務上之過失犯前項之罪者，處5年以下有期
徒刑或拘役，得併科3000元以下罰金。